臺灣桃園地方法院刑事判決　　　　　　 96年度簡上字第199號
上　訴　人
即　被　告　甲○○
　　　　　　　　　　20弄6號.
上列上訴人因違反臺灣地區與大陸地區人民關係條例案件，不服
本院簡易庭於民國96年3 月26日所為之96年度壢簡字第565 號刑
事簡易判決（原檢察官聲請簡易判決處刑案號：96年度偵字第12
34號），提起上訴，本院管轄之第二審合議庭判決如下：
    主  文
上訴駁回。
    事  實
一、甲○○前因殺人案件，經臺灣板橋地方法院以82年度訴字第
    3008號判決判處有期徒刑3 年6 月，並經臺灣高等法院以83
    年度上訴字第4400號判決駁回上訴確定，於民國88年12月29
    日入監執行；另因偽造文書案件，經本院以89年度壢簡字第
    165 號判決判處有期徒4 月確定，接續上開有期徒刑3 年6
    月執行，於91年1 月16日縮短刑期假釋出監並交付保護管束
    ，於92年7 月26日假釋期滿未經撤銷假釋，未執行之刑以已
    執行論（構成累犯）。詎仍不知警惕，明知不得僱用大陸地
    區人民在臺灣地區從事未經許可之工作，竟基於僱用大陸地
    區人民在臺灣地區從事未經許可工作之犯意，自95年4 月1
    日起，以日薪新臺幣（下同）1,700 元之代價，僱用魏文國
    從事地磚鋪設及翻新工作，嗣於95年11月28日14時30分許，
    魏文國在桃園縣平鎮○○○路與高雙路口為警查獲，經魏文
    國提供其雇主甲○○之聯絡電話，始循線查獲甲○○，而知
    悉上情。
二、案經桃園縣政府警察局平鎮分局報請臺灣桃園地方法院檢察
    署檢察官偵查後聲請簡易判決處刑。
    理  由
一、程序事項：
  (一)按刑事訴訟法第159 條第1 項規定被告以外之人於審判外之
    言詞或書面陳述，原則上不得做為證據之主要理由，乃為直
    接審理原則之要求及被告反對詰問權之保障，然為實現刑事
    訴訟發現真實之目的，於證人無法於審判中到庭證述之情形
    ，法院無從強制其證言，此為法院已窮其能事而未能令被告
    詰問該名證人之故，法律乃退而求其次，就該證人於審判外
    之陳述，認已具備可信之特別情況，且為證明犯罪事實存否
    所必要者，例外規定其得為證據，刑事訴訟法第159 條之3
    各款所定傳聞證據例外得為證據之情事，其立法目的即在此
    。經查，證人即大陸地區人民魏文國於92年11月8 日以探親
    名義入境臺灣，後因逾期停留，而於95年11月28日14時30分
    許，在桃園縣平鎮市○○路與高雙路口為警查獲，嗣經警查
    獲證人魏文國後，始循線查獲被告甲○○。審酌證人魏文國
    於警詢中陳述之內容為其非法滯留期間曾受雇於被告，藉此
    賺取生活費用，此觀諸被告之警詢筆錄記載即明，而證人魏
    文國與被告並無仇恨怨隙關係，料無憑空虛構以誣陷被告之
    可能，且證人魏文國係於街上為警查獲，衡情證人魏文國斯
    時面對此一警方查獲之突發狀況，應係處於震驚意外狀態，
    並無機會先與他人勾串證言或湮滅證據，亦無多餘時間供其
    思索是否要藉詞掩飾被告或對之設詞誣陷，故證人魏文國於
    該震驚及緊急狀態下所為有關被告雇用過程之陳述，本具有
    高度可信性；再者，被告魏文國於警詢中之陳述，係就自己
    親身參與及見聞之事而為，並無知覺上之瑕疵可予指摘，加
    以證人魏文國為成年人，表達能力無問題，自無刻意誣陷被
    告入罪之虞，其所為陳述之真誠性亦無可議之處，由此足認
    證人魏文國於警詢中所為之陳述，具有可信之特別情況，證
    人魏文國之陳述亦為證明被告所涉本案犯罪事實存否所必要
    者，而證人魏文國已於96年2 月12日遭強制出境，此有桃園
    縣政府警察局平鎮分局執行非法打工強制出境勤務派遣表1
    份附卷可稽，故依刑事訴訟法第159 條之3 第3 款規定，證
    人魏文國於司法警察調查中所為之陳述，自得例外作為證據
    。
  (二)按現階段刑事訴訟法規定檢察官代表國家偵查犯罪、實施公
    訴，依法其有訊問被告、證人及鑑定人之權，證人、鑑定人
    且須具結，而實務運作時，檢察官偵查中向被告以外之人所
    取得之陳述，原則上均能遵守法律規定，不致違法取供，是
    以，刑事訴訟法於92年2 月6 日修正時，即為兼顧理論與實
    務，以該法第159 條之1 第2 項規定，除顯有不可信之情況
    者外，得為證據（參考刑事訴訟法第159 條之1 立法理由）
    。查證人魏文國於偵查中向檢察官所為之陳述，屬被告以外
    之人於審判外所為之陳述，為傳聞證據，然證人魏文國於偵
    查中係經具結後向檢察官所為之陳述，既非檢察官非法取供
    而得，且其斯時所為陳述，尚無顯不可信之情況，即應認證
    人魏文國於偵查中所為之證述，得作為證據。
  (三)被告於本院審理中，就檢察官所提作為本案證據之內政部警
    政署大陸地區人民資訊管理系統、便條紙、中華電信資料查
    詢等證據之證據能力，均表示不爭執，迄本院言詞辯論終結
    前亦未聲明異議，且本院審酌檢察官所提上開證據均非公務
    員違法取得之證據，並無證據力明顯過低之情形，復經本院
    於審判期日就上開證據進行調查、辯論，依法自得作為本案
    證據。
二、被告雖不否認其有於上開時、地雇用魏文國之事實，惟矢口
    否認有何違反臺灣地區與大陸地區人民關係條例之規定，辯
    稱：其不知魏文國係大陸地區人民，魏文國自稱係高雄人，
    有1個女兒在高雄云云。經查：
  (一)被告於95年4 月1 日起，以日薪1,700 元之代價，僱用魏文
    國從事地磚鋪設及翻新工作之事實，為被告所不否認，且據
    證人魏文國於檢察官訊問時結證屬實（見偵卷第31頁至第32
    頁、第41頁），此部分之事實應堪認定。
  (二)被告雖以前揭情詞置辯，惟查：
    1.據證人魏文國於警詢及檢察官訊問時證述：伊從95年4 月
      起受雇於被告，是在打零工時認識被告的，被告知悉伊是
      大陸人士，伊有跟被告及被告的太太說過，被告都讓伊住
      在工地裡，伊曾經到過被告家中2 次，被告家人有老闆娘
      宋秀美、被告之父親及2 個小孩，宋秀美平常都會到工地
      送便當，但未與工人一起工作等語（見偵卷第26頁、第31
      頁、第41頁），核與被告所供述其家中情形相符，參酌證
      人魏文國與被告並無素怨，且於非法滯留期間係受被告之
      雇用始可維持生活，當無虛構事實以陷害被告之必要，是
      證人魏文國之證言，應與事實相符，堪予採信，被告空言
      辯稱其不知證人魏文國係大陸籍人士，顯屬卸責之詞，而
      無足採信。
    2.被告雖另辯稱：伊當時僅知魏文國叫「小林」，伊每年約
      12月底至隔年1 月左右才會向員工索取身分證件辦理報稅
      事宜，魏文國工作時間並非報稅季節，所以從未向魏文國
      索取過身分證件云云。惟審酌大陸地區人民於習慣用語、
      口音、對地方之認識、言行舉止甚或衣著外貌上，與臺灣
      地區人民間，實有相當差異，稍加留意或探詢，均可明顯
      察知。鑑於現今非本國籍或臺灣地區人民在臺違法工作情
      形甚多，已為社會大眾所週知，被告身為雇主，除僱用證
      人魏文國為臨時勞工外，其就承攬工程另僱用勞工約10餘
      名，此據被告自陳在卷。是以，依照被告僱用勞工之經驗
      可知，其自應知悉在雇主與應徵工作者素不相識之情形下
      ，雇主必要求應徵工作者提出相關之身分證件察看，以明
      瞭其背景、資歷等足資僱主信賴之資料，進而決定是否僱
      用，並依法為勞工辦理勞工保險，以保障勞工權益，甚且
      ，被告於本院審理中自陳其係每日發放當日工資予勞工等
      語在卷，則其自可藉此發放工資之機會，與證人魏文國碰
      面及索取身分證件查看及為之辦理勞工保險事宜，俾以免
      除觸法疑慮，是被告辯稱其僅因證人魏文國自稱高雄人，
      即未加懷疑等情，顯與常情有違，是以被告上開所辯，不
      足採信。
    3.至證人林順芳於本院審理時雖證述：伊與被告在一起工作
      2 年多，被告是工頭，伊與被告在作刮地板、刮土時才會
      在一起，貼磁磚時被告就會離開，伊是在富岡的工地認識
      魏文國，一開始魏文國並沒有跟伊一起工作，是彼此在同
      一個工地作，魏文國請伊買便當才認識的，魏文國當時自
      稱「小林」，伊不知道魏文國的全名，因為在工地大家都
      只用綽號，伊很少跟魏文國聊天，因為伊負責前面，魏文
      國負責後面，相處的時間比較少，魏文國有說他住高雄，
      還有1 個女兒，在工地工作只會問住哪裡，並不會問是哪
      裡人，魏文國講國語很正常，不會有大陸腔調云云（見本
      院96年5 月29日筆錄），惟證人林順芳雖與被告、證人魏
      文國在同處工作，然證人林順芳並無隨時隨地與被告、證
      人魏文國在一起，對於證人魏文國是否有告知被告其係大
      陸人一事，證人林順芳並無法證明；另參酌證人林順芳僅
      係工地之工頭，且與證人魏文國僅係普通之同事關係，而
      證人魏文國係屬非法留滯之大陸籍人士，依一般常理推斷
      ，證人魏文國為免遭員警查獲，對於不熟識之友人，當無
      自曝身分之必要，是證人林順芳不知悉證人魏文國係大陸
      籍人士，亦與常情無違，證人林順芳此部分之證述，並無
      法為有利於被告之認定。
  (三)被告上開所辯，係屬卸詞，不足採信。事證明確，被告犯行
    堪以認定，應依法論科。
三、按不得僱用大陸地區人民在臺灣地區從事未經許可之工作，
    臺灣地區與大陸地區人民關係條例第15條第4 款規定甚明，
    查魏文國係於92年11月8 日入境臺灣，來臺目的為探親（團
    聚），並無在臺工作許可證，而被告明知仍予僱用從事未經
    許可之工作，核其所為，係犯該條例第83條第1 項之罪。又
    被告非法僱用行為，於僱用期間內，非法僱用之犯罪行為仍
    在繼續狀態中，其情形與非法持有槍砲等違禁物品相同，故
    非法僱用期間之繼續，為犯罪行為之繼續，非狀態之繼續，
    性質屬繼續犯，為單純一罪。又被告前因殺人案件，經臺灣
    板橋地方法院以82年度訴字第3008號判決判處有期徒刑3 年
    6 月，並經臺灣高等法院以83年度上訴字第4400號判決駁回
    上訴確定，另因偽造文書案件，經本院以89年度壢簡字第16
    5 號判決判處有期徒4 月確定，上開二案於88年12月29日入
    監執行，於91年1 月16日縮短刑期假釋出監並交付保護管束
    ，於92年7 月26日假釋期滿未經撤銷假釋，未執行之刑以已
    執行論，此有臺灣高等法院被告前案紀錄表、臺灣桃園地方
    法院檢察署刑案查註紀錄表可參，被告於有期徒刑執行完畢
    後5 年內故意再犯本件有期徒刑以上之罪，為累犯，應依刑
    法第47條第1 項規定加重其刑。再者，被告非法僱用行為開
    始後，刑法及刑法施行法部分條文業經修正公布，並均於95
    年7 月1 日施行，然被告非法僱用行為之終了日係在95年11
    月28日為警查獲之日，即在刑法修正施行之後，自應適用新
    法，而不生新、舊法比較之問題，附此敘明。原審以被告事
    證明確，援引刑事訴訟法第449 條第1 項、第454 條第2 項
    ，臺灣地區與大陸地區人民關係條例第15條第4 款、第83條
    第1 項，刑法第11條前段、第47條第1 項、第41第1 項前段
    ，判處被告拘役50日，如易科罰金，以3,000 元折算1 日，
    經核認事用法均無違誤，量刑亦屬妥適，應予維持。按法官
    於有罪判決如何量處罪刑，甚或是否宣告緩刑，均為實體法
    賦予審理法官裁量之刑罰權事項，法官行使此項裁量權，自
    得依據個案情節，參酌刑法第57條所定各款犯罪情狀之規定
    ，於法定刑度內量處被告罪刑；除有逾越該罪法定刑或法定
    要件，或未能符合法規範體系及目的，或未遵守一般經驗及
    論理法則，或顯然逾越裁量，或濫用裁量等違法情事之外，
    自不得任意指摘其量刑違法，最高法院對此並著有80年臺非
    字第473 號、75年臺上字第7033號、72年臺上字第6696號、
    72年臺上字第3647號等判例可資參照。準此，法官量刑，如
    非有上揭明顯違法之情事，自不得擅加指摘其違法或不當。
    被告雖另辯稱其從事勞工工作，雖深具悔悟，然原審量刑過
    重，請求從輕量刑云云，惟本件原審審酌被告僱用大陸地區
    來臺人民從事未經許可之工作，影響臺灣地區就業勞工之權
    益，及其僱用人數為1 人，情節非重，手段平和，以及犯罪
    後態度尚稱良好等一切情狀，量處被告拘役50日，並諭知易
    科罰金之折算標準，並無不合，量刑亦甚妥適。是故，被告
    上訴意旨猶以前揭情詞否認犯行云云，指摘原判決不當且量
    刑過重，為無理由，應予駁回。
據上論斷，應依刑事訴訟法第455 條之1 第3 項、第368 條，判
決如主文。
本案經檢察官蔡正雄到庭執行職務。
中　　華　　民　　國　　96　　年　　6 　　月　　12　　日
                  刑事第四庭  審判長法　官　黃斯偉
                                    法  官  陳心婷
                                    法  官  張淑華
以上正本證明與原本無異。
如不服本判決，應於送達後10日內，向本院提出上訴狀。
                                    書記官　郭中明
中　　華　　民　　國　　96　　年　　6 　　月　　13　　日
附錄本案論罪科刑法條全文：
臺灣地區與大陸地區人民關係條例第15條：
下列行為不得為之：
一、使大陸地區人民非法進入臺灣地區。
二、明知臺灣地區人民未經許可，而招攬使之進入大陸地區。
三、使大陸地區人民在臺灣地區從事未經許可或與許可目的不符
    之活動。
四、僱用或留用大陸地區人民在臺灣地區從事未經許可或與許可
    範圍不符之工作。
五、居間介紹他人為前款之行為。
臺灣地區與大陸地區人民關係條例第83條：
違反第15條第4 款或第5 款規定者，處2 年以下有期徒刑、拘役
或科或併科新臺幣30萬元以下罰金。
意圖營利而違反第15條第5 款規定者，處3 年以下有期徒刑、拘
役或科或併科新臺幣60萬元以下罰金。
法人之代表人、法人或自然人之代理人、受僱人或其他從業人員
，因執行業務犯前二項之罪者，除處罰行為人外，對該法人或自
然人並科以前二項所定之罰金。但法人之代表人或自然人對於違
反之發生，已盡力為防止行為者，不在此限。
